【裁判字號】    90,上訴,218
【裁判日期】    900330
【裁判案由】    殺人未遂
【裁判全文】
臺灣高等法院臺南分院刑事判決          九十年度上訴字第二一八號        潛
      上  訴  人
      即  被  告  丁  ○  ○
      指定辯護人  本院法官  丙  ○  ○
右列上訴人因殺人未遂案件，不服臺灣臺南地方法院八十九年度訴字第七五○號中華
民國八十九年十二月二十六日第一審判決（起訴案號：臺灣臺南地方法院檢察署八十
九年度偵字第四六二三號），提起上訴，本院判決如左：
      主      文
原判決關於殺人未遂部分及執行刑均撤銷。
丁○○連續殺人未遂，累犯，處有期徒刑捌年。扣案之西瓜刀、水果刀及鐵鎚各壹把
，均沒收。
其他上訴駁回。
丁○○撤銷改判部分所處徒刑與上訴駁回部分所處有期徒刑伍月，應執行有期徒刑捌
年肆月。扣案之西瓜刀、水果刀及鐵鎚各壹把，均沒收。
      事      實
一、丁○○曾於民國（下同）八十七年間因犯傷害罪，經臺灣臺南地方法院判處有期
    徒刑四月確定，於八十八年四月十四日執行完畢，猶不知警惕，復於八十九年四
    月六日十三時許，在台南縣永康市○○路四十六巷九十六弄二十三號四至五樓樓
    梯間處碰見其外甥甲○○，竟基於普通傷害之故意，徒手毆打甲○○，造成甲○○受有右臉腫、左前臂腫併二處傷口、左前臂挫傷之傷害。嗣甲○○之父親乙○○（即丁○○之妹婿，與丁○○居住於同一樓層）獲悉上情後，協同來訪之友人
    己○○，於同日十九時四十五分許，共同前往台南縣永康市○○路四十六巷九十
    六弄二十三號五樓之一即丁○○住處欲問明緣由時，詎丁○○甫開門，竟手持西
    瓜刀，基於殺人未必故意之概括犯意，朝乙○○及己○○之頭部、身體等處亂砍
    ，己○○被殺後受有左眉毛及上眼臉撕裂傷（八公分）及左上臂（一公分）左前
    臂（八公分）左手背（六公分）撕裂傷及右腹部淺撕裂傷（一‧五公分）之傷勢
    ，己○○受傷後隨即負傷逃離現場而倖免於難；乙○○被殺後受有頭部外傷併左
    前額至頭頂撕裂傷（八公分）、下巴撕裂傷（八公分）、左手掌兩處撕裂傷（十
    二公分及三公分）之傷勢而倒地，戊○○（係乙○○之妻，丁○○之妹）及甲○○在隔壁聞聲後趕至合力將丁○○手中之西瓜刀搶下，丁○○再取來水果刀一把
    ，朝乙○○之腿部刺下，造成乙○○受有左大腿內側撕裂傷（五公分）之傷勢，
    嗣該水果刀復遭戊○○及甲○○二人搶下，丁○○仍不罷休，基於殺人之犯意，
    再取得鐵鎚一把連續對戊○○重擊，因戊○○閃避得宜，僅受有右大拇指撕裂傷
    、雙側膝蓋挫傷、右手肘挫傷之傷害，嗣經警據報前來將丁○○制服，乙○○等
    人始倖免於難，並扣得丁○○所有供犯罪用之工具西瓜刀、水果刀及鐵鎚各一把
    。
二、案經甲○○、己○○、戊○○訴請台南縣警察局永康分局報請臺灣臺南地方法院
    檢察署檢察官偵查起訴。
      理      由
一、訊據上訴人即被告丁○○矢口否認有殺人犯行，辯稱：因伊一人，他們是三、四
    人欲衝進伊家，為自衛才加以還擊云云。
二、前揭被告傷害甲○○之事實，業據告訴人甲○○指訴綦詳，被告於原審亦不否認
    有傷害甲○○等事，復有甲○○受傷之驗傷診斷書在卷足憑，被告此部分傷害犯
    行，堪以認定。
三、前揭被告持西瓜刀、水果刀、鐵鎚砍殺洪年強、己○○、戊○○之事實，業據告
    訴人洪年強、己○○、戊○○等人指訴綦詳，被告坦承持西瓜刀、水果刀及鐵鎚
    等物殺傷乙○○、戊○○、己○○等事，復有驗傷診斷書三紙及扣案之西瓜刀、
    水果刀、鐵鎚等物在卷可資佐證。據乙○○指稱：「當時我進去時，我並沒有拿
    東西，並問他為何打我兒子，他一開門手上就持有西瓜刀，我後來為了抵抗有拿
    放置在門邊的木棍來抵抗。」「他當時單手握刀柄，朝我頭部砍下來，動作猛烈
    頻繁。我雖然要用木棍攔他，但他力氣很大，我攔不住。」（見原審八十九年七
    月五日訊問筆錄），且觀諸被告持西瓜刀、鐵鎚攻擊己○○、乙○○、戊○○之
    時，均往己○○、乙○○、戊○○之頭、臉部等身體重要部位猛砍，甚且其攻擊
    力道還須經戊○○、甲○○嗣後加入合力攔阻，始得將被告手中之西瓜刀搶下，
    況於手中西瓜刀被奪，立即補充新的武器水果刀連續攻擊，未曾放鬆，一直至警
    員據報到場將其制服為止，而以刀械攻擊人體，如傷及血脈、臟腑或頭部等處，
    均極易致人於死地，此乃一般人所共知之情，而被告手持西瓜刀。鐵鎚朝己○○
    、乙○○、戊○○之頭、臉部等身體重要部位位猛砍，此均益彰顯其殺意之堅決
    ，足見被告有致己○○、乙○○、戊○○等人於死之犯意至明，洪年強、己○○
    、戊○○等人雖未至死亡，被告仍難辭殺人未遂罪責。
四、告訴人戊○○、乙○○雖於原審供陳：被告攻擊時行動有些瘋狂，有時胡言亂語
    等語（見原審前揭訊問筆錄），而被告於原審審理時，亦不斷重複供陳告訴人等
    及戊○○之父（亦為被告之父）都過著幽靈的生活，並侵犯伊云云，則其對事理
    之認知似反於一般常情，惟經原審送請行政院衛生署臺南醫院鑑定結果，係認「
    被告經檢測後並無明顯之精神症狀或現象，只是其內省能力差，自我控制能力亦
    不佳，做事草率衝動而無法控制，加以其個性固執不願妥協，防禦性強，不願作
    內省工作，也不願意放鬆自己，以致顯得冷漠沒有感情」，有該院八十九年十月
    二十四日八十九南醫醫字第五五一五號函附卷可參，由是觀之，被告之供述情節
    縱略顯怪異，惟此與其固執及沈重之防禦心態有關，被告於本院亦一再強調精神
    生活正常，精神上無問題，尚難據此認定被告於行為之際已達精神耗弱之程度。
    是此，被告上開辯解，尚無足採，本件事證已臻明確，被告犯行堪以認定，應依
    法論科。
五、核被告丁○○傷害甲○○之身體，所為係犯刑法第二百七十七條第一項之普通傷
    害罪。被告持西瓜刀、水果刀砍殺己○○、乙○○，持鐵鎚猛擊戊○○，此部分
    所為，係犯刑法第二百七十一條第二項、第一項之殺人未遂罪。被告已著手於殺
    人行為之實施，但因被告嗣後經告訴人及警員之出面制止，以致未生死亡之結果
    ，為未遂犯，依既遂犯之刑減輕之。被告殺害乙○○、己○○、戊○○等人，有
    時間先後之分，顯係基於概括犯意反覆為之，為連續犯，應依刑法第五十六條之
    規定從一重按殺人未遂罪處斷。被告所犯上開二罪間，犯意各別，行為互殊，應
    分論併罰。又被告前於八十七年間因犯傷害罪，經原審判處有期徒刑四月確定，
    於八十八年四月十四日執行完畢，有臺灣臺南地方法院檢察署刑案資料查註紀錄
    表在卷可按，於五年之內再犯本件有期徒刑以上之罪，為累犯，依刑法第四十七
    條規定，應加重其刑，並依法先加後減之（其中殺人罪之法定刑為死刑、無期徒
    刑部分，依法不得加重其刑）。
六、原審關於傷害部分，審酌被告犯罪之動機、目的、手段、所生損害、其品行智識
    程度、與被害人平日關係、犯罪後態度等一切情狀，量處有期徒刑五月，以資懲
    儆。本院經核原判決認事用法，均無不合，量刑亦屬妥適。被告上訴，指摘原判
    決傷害部分量刑過重，為無理由，應予駁回。原審關於殺人未遂部分，以被告罪
    證明確，因予論罪科刑，固非無見；惟查(一)被告連續砍殺甲○○、己○○、戊○○，原判決認想像競合犯，洵有違誤。(二)被告所犯殺人罪其法定本刑為死刑、無
    期徒刑部分，依法已不得加重其刑，原判決亦併予加重其刑，亦有不當。被告上
    訴意旨否認有殺人犯罪，雖無足取。但原判決該部分既有可議，自應由本院就殺
    人未遂部分及執行刑撤銷改判之。爰審酌被告因細故，動輒持西瓜刀、水果刀及
    鐵鎚等行兇，告訴人等受傷之情形，及犯罪後之態度等一切情狀，量處有期徒刑
    八年。扣案之西瓜刀、水果刀及鐵鎚等物，均係被告所有，且供犯罪所用之物，
    宣告沒收。並就上開二罪，定執行刑為有期徒刑八年四月，扣案之西瓜刀、水果
    刀及鐵鎚等物，宣告沒收。
七、據上論斷，應依刑事訴訟法第三百六十八條、第三百六十九條第一項前段、第三
    百六十四條、第二百九十九條第一項前段，刑法第五十六條、第二百七十一條第
    二項、第一項、第二十六條前段、第五十五條、第四十七條、第五十一條第五款
    、第三十八條第一項第二款，判決如主文。
本案經檢察官林炎昇到庭執行職務。
中  華  民  國      九  十      年        三        月      三  十      日
                                臺灣高等法院臺南分院刑事第五庭
                                    審判長法官  茆    臺    雲
                                          法官  李    文    福
                                          法官  蔡    長    林
右正本證明與原本無異。
殺人未遂罪部分，如不服本判決，應於判決送達後十日內向本院提出上訴狀，其未敘
述理由者並應於提出上訴狀後十日內向本院補提理由書（應附繕本）。
傷害罪部分，不得上訴。
                                    法院書記官  李    培    薇
中  華  民  國      九  十      年        四        月        二        日
附錄本案論罪科刑法條全文：
刑法第二百七十七條第一項：傷害人之身體或健康者，處三年以下有期徒刑、拘役或
                          一仟元以下罰金。
刑法第二百七十一條第一、二項：殺人者，處死刑、無期徒刑或十年以上有期徒刑。
          前項之未遂犯罰之。


司法院資訊處製作；財團法人民間司法改革基金會備份。
